【裁判字號】    99,訴,20
【裁判日期】    990331
【裁判案由】    毒品危害防制條例
【裁判全文】
臺灣士林地方法院刑事判決                99年度訴字第20號
公  訴  人  臺灣士林地方法院檢察署檢察官
被      告  甲○○
選任辯護人  黃俊六律師
上列被告因毒品危害防制條例案件，經檢察官提起公訴（98年度
偵字第15202 號），本院判決如下：
    主  文
甲○○犯如附表編號一至四所示之販賣第二級毒品罪，均累犯，
各處如附表編號一至四所示之主刑及從刑。應執行有期徒刑肆年
陸月，扣案第二級毒品甲基安非他命（驗餘淨重拾點捌貳公克）
併同難以析離之分裝袋拾肆個沒收銷燬；序號000000000000號之
行動電話壹支（含門號0000000000號及門號0000000000號之行動
電話SIM 卡貳張）、電子磅秤壹臺、夾鍊袋貳拾玖個，及販賣第
二級毒品所得共計新臺幣壹萬貳仟伍佰元均沒收，其中門號0000
000000號行動電話SIM 卡如全部或一部不能沒收時，追徵其價額
；販賣毒品所得如全部或一部不能沒收時，以其財產抵償之。
    事  實
一、甲○○前因違反麻醉藥品管理條例案件，經臺灣高等法院以
    86年度上訴字第1748號判決處有期徒刑6 月、5 年4 月，應
    執行有期徒刑5 年7 月，上訴後經最高法院以86年度臺上字
    第7341號判決駁回上訴確定。嗣又因違反電信法案件，經本
    院以87年度訴字第207 號判決處有期徒刑4 月確定。上述2
    案經接續執行結果，於民國95年3 月19日縮刑期滿執行完畢
    。詎猶不知悔改，明知甲基安非他命係毒品危害防制條例第
    2 條第2 項第2 款所列管之第二級毒品，不得非法持有及販
    賣，竟意圖營利，使用序號000000000000號之行動電話先後
    換裝門號0000000000號及0000000000號之SIM 卡為聯絡工具
    （起訴書誤認甲○○僅利用0000000000號門號為販毒之聯繫
    ），於附表編號一至四所示之時間、地點，以附表編號一至
    四所載之價格，將附表編號一至四號所示數量之甲基安非他
    命，分別販賣予許湘桾與綽號「阿東」及「光坡主」之不詳
    姓名、年籍之成年男子施用。嗣經警獲報於附表編號四所示
    時間、地點，攝錄甲○○販賣第二級毒品交予「光坡主」之
    過程後，上前盤查，當場查扣甲○○身上所持第二級毒品甲
    基安非他命11包、行動電話1 支（含門號0000000000號SIM
    卡1 張）及現金新臺幣（下同）3 萬2,100 元（其中7,100
    元為販毒所得）等物，復經甲○○帶同警方相繼前往臺北縣
    三重市○○街306 號3 樓及同縣淡水鎮○○路105 號3 樓等
    住處，查扣甲基安非他命3 包（合計共扣得甲基安非他命14
    包，驗餘淨重10.82 公克），及其所有用於分裝販賣毒品之
    電子磅秤1 臺與夾鍊袋29個，始查悉上情。
二、案經行政院海岸巡防署北部地區巡防局及臺北縣政府警察淡
    水分局報告臺灣士林地方法院檢察官偵查起訴。
    理  由
一、按被告以外之人於審判外之言詞或書面陳述，除法律有規定
    者外，不得作為證據；又被告以外之人於審判外之陳述，雖
    不符合同法第159 條之1 至第159 條之4 之規定，但經當事
    人於審判程序同意作為證據，法院審酌該言詞陳述或書面陳
    述作成時之情況，認為適當者，亦得為證據。當事人、代理
    人或辯護人於法院調查證據時，知有第159 條第1 項不得為
    證據之情形，而未於言詞辯論終結前聲明異議者，視為有前
    項之同意，刑事訴訟法第159 條第1 項及第159 條之5 分別
    定有明文。查本判決下列所引用之各該被告以外之人於審判
    外之陳述（包含書面陳述，例如行動電話通訊監察譯文），
    雖屬傳聞證據，惟均經當事人於本院準備程序及審判期日中
    表示無意見並同意作為證據而不予爭執，且迄至言詞辯論終
    結前亦未再聲明異議，本院審酌此等證據資料製作時之情況
    ，尚無違法不當及證明力明顯過低之瑕疵，亦認為以之作為
    證據應屬適當，故揆諸前開規定，爰逕依刑事訴訟法第159
    條之5 規定，認前揭證據資料均例外有證據能力，合先敘明
    。
二、訊據被告甲○○於偵查及本院審理時對於前開販賣第二級毒
    品甲基安非他命之犯行均坦承不諱，核與證人許湘桾於警詢
    、偵查中證述之情節相符，且卷附被告持用之門號00000000
    00號及0000000000號行動電話監聽譯文，亦顯示被告緊接於
    如附表所示交易時間前不久，各與許湘桾或綽號「阿東」、
    「光坡主」之成年男子使用之0000000000、0000000000、00
    00000000、0000000000號行動電話間，為進行毒品交易而相
    互聯繫之情（見偵字第15202 號偵查卷第68-70 頁），又卷
    存之現場攝錄照片，亦與被告自承之交易毒品給「光坡主」
    之買毒男子情節相吻合（見同上偵查卷第79頁）。另扣案之
    疑似安非他命結晶體14包，經送內政部警政署刑事警察局鑑
    驗結果，檢出為第二級毒品甲基安非他命（驗餘合計淨重10
    .82 公克），有該局98年12月7 日刑鑑字第0980161649號鑑
    定書在卷可稽（見本院審訴字第1039號卷第24頁）。此外，
    復有序號000000000000號之行動電話（含門號0000000000號
    SIM 卡1 張）1 支、電子磅秤1 臺、夾鍊袋29個，及販賣第
    二級毒品所得7,100 元扣案可資佐證，足認被告自白與事實
    相符，足以採信。又一般毒品可任意分裝或增減其分量（純
    度），而每次買賣之價量，亦隨時隨雙方關係之深淺、當時
    之資力、需求程度及對行情之認知等因素，機動調整，因之
    販賣之利得，除經坦承犯行，或帳冊價量均記載明確外，委
    難察得實情，是縱未確切查得販賣賺取之實際差價，但除別
    有事證，足認係按同一價格轉讓，確無牟利意圖之情形外，
    尚難執此認非法販賣之事證有所不足，致知過坦承者難辭重
    典，飾詞否認者反得逞僥倖，而失情理之平；且毒品之價格
    不低，取得不易，凡為販賣之不法勾當者，苟無利可圖，應
    無甘冒被查緝法辦重刑之危險，平白無端義務轉讓之理，是
    被告販入毒品之價格必較售出之價格低廉，而有從中賺取買
    賣差價牟利之意圖及事實，應堪認定。綜上，本案事證明確
    ，被告犯行堪可認定，應依法論科。
三、核被告所為，係犯毒品危害防制條例第4 條第2 項之販賣第
    二級毒品罪。被告持有甲基安非他命之低度行為，應為販賣
    毒品之高度行為所吸收，不另論罪。被告各次販賣毒品之犯
    行，犯意各別，行為互殊，應分論併罰。查被告前曾受如事
    實欄所載有期徒刑之執行，有臺灣高等法院被告前案紀錄表
    存卷可考，其於有期徒刑執行完畢後5 年以內，故意再犯本
    件最重本刑為有期徒刑以上之刑之罪，為累犯，應加重其刑
    ，惟因無期徒刑不得加重，僅就有期徒刑部分加重其刑。又
    被告於偵查及審判中均自白其所犯之販賣第二級毒品罪，應
    依同條例第17條第2 項規定，減輕其刑。另被告販賣第二級
    毒品甲基安非他命之犯罪所得非鉅，販賣之甲基安非他命數
    量亦寡，犯罪情節尚屬輕微，僅因一時貪念，致罹法定刑為
    無期徒刑或7 年以上有期徒刑之重典，情輕法重，如遽論科
    以此重典，不免過苛，有失立法之本旨，觀其之犯罪情況，
    依一般之客觀情形，尚堪憫恕，縱量處最低刑，仍嫌過重，
    爰依刑法第59條之規定，酌量減輕其刑，並先加後遞減輕之
    。爰審酌被告之素行、警詢時自稱高中畢業之智識程度，以
    行動電話聯繫販毒之犯罪手段、各次販毒之數量，兼衡被告
    為謀求私利販毒，助長毒品流通，令買受毒品者沉迷於毒癮
    ，無法自拔，輕則戕害個人身心，重則導致施用毒品之人因
    缺錢買毒而引發各式犯罪，為多種犯罪之源頭，對國家、社
    會或個人之傷害非輕，惟所得款項共僅1 萬2,500 元，及其
    犯罪經查獲後即坦承犯行，並表悔意，態度良好等一切情狀
    ，分別量處如主文之主刑，並定其應執行刑，以資懲戒。至
    公訴人求處有期徒刑9年，尚嫌過重，併此敘明。
三、查獲之第一、二級毒品及專供製造或施用第一、二級毒品之
    器具，不問屬於犯人與否，均沒收銷燬之，毒品危害防制條
    例第18條第1 項前段定有明文。以營利為目的販入毒品，經
    多次販賣後，持有剩餘毒品被查獲，其各次販賣毒品行為，
    固應併合處罰。惟該持有剩餘毒品之低度行為，應僅為最後
    一次販賣毒品之高度行為所吸收，不另論罪。故就該查獲之
    剩餘毒品，祇能於最後一次之販賣毒品罪宣告沒收銷燬，不
    得於各次販賣毒品罪均宣告沒收銷燬（最高法院98年度臺上
    字第738 號判決意旨參照）。故本件扣案之第二級毒品甲基
    安非他命（驗餘合計淨重10.82 公克）應併同難以析離之分
    裝袋14個，於附表一編號四所示犯行中諭知沒收銷燬。
四、犯毒品危害防制條例第4 條至第9 條之罪者，其供犯罪所用
    或因犯罪所得之財物，均沒收之，如全部或一部不能沒收時
    ，追徵其價額或以其財產抵償之，毒品危害防制條例第19條
    第1 項定有明文，且此條項關於供犯罪所用或因犯罪所得之
    財物均沒收之規定，因無「不問屬於犯人與否均沒收」之特
    別規定，故仍有刑法第38條第1 項第2 、3 款、第3 項前段
    之適用，即供犯罪所用或因犯罪所得之財物，以屬於犯人所
    有者為限，始得依毒品危害防制條例第19條第1 項規定沒收
    ，另因同條項係採義務沒收原則，故犯罪所得之對價，不問
    其中成本若干，利潤多少，均應全部諭知沒收，且該條所稱
    「追徵其價額」者，必限於所沒收之物為金錢以外之其他財
    物而無法沒收時，始應追徵其價額，使其繳納與原物相當之
    價額，如所得財物為金錢而無法沒收時，應以其財產抵償之
    ，而不發生追徵價額之問題。查扣案之夾鍊袋1 批共計29個
    （28個小型夾鍊袋裝在1 夾鍊袋內），業經本院當庭勘驗無
    誤，有勘驗筆錄可考（見本院訴字第20號卷第41頁），連同
    扣案序號000000000000號行動電話1 支（不含門號SIM 卡）
    、電子磅秤1 臺等，均為被告所有，供其每次販毒時乘量、
    分裝毒品或與買毒對象聯繫所用之物，業據被告供承明確，
    自均應依毒品危害防制條例第19條第1 項規定，於各次販賣
    毒品犯行中，併予宣告沒收，又被告僅在附表編號二至四所
    示販毒情節中，使用行動電話門號0000000000號與買毒對象
    聯繫，是扣案該號碼之SIM 卡只在附表編號二至四所示犯行
    中諭知沒收，且因上述各應沒收之物皆已扣案，無不能沒收
    情形，爰不諭知追徵其價額。再被告於附表編號一所示犯行
    中，是使用0000000000號之行動電話門號聯繫販毒，已如前
    述，依週知之行動電話使用常情，門號乃內建於SIM 卡，並
    由行動電話通信公司以移轉所有權方式，提供予門號使用人
    將SIM 卡安裝於行動電話機具內使用，同1 支行動電話機具
    得抽換搭配不同門號SIM 卡使用，是本案雖無證據得認被告
    除上開序號000000000000號行動電話機具外，尚有持其他行
    動電話機具作販毒聯繫之用，但仍足認被告確有在行動電話
    機具上安裝門號0000000000號之SIM 卡使用，此門號SIM 卡
    既亦供被告販賣毒品犯行所用，且被告供稱該門號也為其所
    有，則門號0000000000號SIM 卡縱令未予扣案，依毒品危害
    防制條例第19條第1 項義務沒收之意旨，仍應於附表編號一
    所示犯行中諭知沒收，且如全部或一部不能沒收時，應追徵
    其價額。另被告販賣毒品所得1 萬2,500 元，亦應依同條項
    規定，併予宣告沒收，且因扣案在被告身上查獲之現金雖逾
    1 萬2,500 元而達3 萬2,100 元，然其中僅有7,100 元是被
    告販毒所得款項，此據被告供述甚明，故販毒所得部分如全
    部或一部不能沒收時，應以其財產抵償之。至本案被告遭查
    獲時另扣得之吸食器，因非供販賣毒品犯罪所用之物，又非
    其犯罪所得或違禁物，爰不予宣告沒收，附此敘明。
據上論斷，應依刑事訴訟法第299 條第1 項前段，毒品危害防制
條例第4 條第2 項、第17條第2 項、第18條第1 項前段、第19條
第1 項，刑法第11條前段、第47條第1 項、第59條、第51條第5
款，判決如主文。
本案經檢察官簡志龍到庭執行職務
中    華    民    國    99    年    3     月    31    日
                  刑事第六庭  審判長法  官  梁哲瑋
                                    法  官  陳美彤
                                    法  官  黃珮茹
以上正本證明與原本無異。
如不服本判決應於收受判決後10日內向本院提出上訴書狀，並應
應敘述具體理由。其未敘述上訴理由者，應於上訴期間屆滿後20
日內向本院補提理由書(均須按他造當事人之人數附繕本)「切勿
逕送上級法院」。
                                    書記官  白孝慈
中    華    民    國    99    年    3     月    31    日
附錄論罪科刑法條全文：
毒品危害防制條例第4條第2項
製造、運輸、販賣第二級毒品者，處無期徒刑或7 年以上有期徒
刑，得併科新臺幣7 百萬元以下罰金。
附表：
┌─┬─────┬───────┬──────┬──────┬──────────────┐
│編│ 犯罪時間 │   販賣對象   │販賣數量（價│  主    刑  │      從        刑          │
│號│          │   犯罪地點   │格：新臺幣）│            │                            │
├─┼─────┼───────┼──────┼──────┼──────────────┤
│一│98年9 月12│許湘桾        │第二級毒品甲│有期徒刑年│扣案之夾鍊袋貳拾玖個、序號35│
│  │日19時許  ├───────┤基安非他命1 │柒月。      │0000000000號之行動電話壹支、│
│  │          │臺北縣淡水鎮民│包2 公克，價│            │電子磅秤壹臺、門號0000000000│
│  │          │權路105號3樓  │格5,000元   │            │號行動電話SIM 卡壹張，及販賣│
│  │          │              │            │            │第二級毒品所得新臺幣伍仟元均│
│  │          │              │            │            │沒收，其中門號0000000000號行│
│  │          │              │            │            │動電話SIM 卡如全部或一部不能│
│  │          │              │            │            │沒收時，追徵其價額；販賣毒品│
│  │          │              │            │            │所得如全部或一部不能沒收時，│
│  │          │              │            │            │以其財產抵償之。            │
├─┼─────┼───────┼──────┼──────┼──────────────┤
│二│98年11月2 │綽號「阿東」之│第二級毒品甲│有期徒刑年│扣案之夾鍊袋貳拾玖個、序號35│
│  │日22時許  │成年男子      │基安非他命1 │柒月。      │0000000000號之行動電話壹支、│
│  │          ├───────┤包，價格    │            │電子磅秤壹臺、門號0000000000│
│  │          │臺北縣淡水鎮竹│1,500元     │            │號行動電話SIM 卡壹張，及販賣│
│  │          │圍捷運站廁所  │            │            │第二級毒品所得新臺幣壹仟伍佰│
│  │          │              │            │            │元均沒收，其中販賣毒品所得如│
│  │          │              │            │            │全部或一部不能沒收時，以其財│
│  │          │              │            │            │產抵償之。                  │
├─┼─────┼───────┼──────┼──────┼──────────────┤
│三│98年11月3 │許湘桾        │第二級毒品甲│有期徒刑年│扣案之夾鍊袋貳拾玖個、序號35│
│  │日20時許  ├───────┤基安非他命2 │柒月。      │0000000000號之行動電話壹支、│
│  │          │臺北縣三重市安│包（合計共2 │            │電子磅秤壹臺、門號0000000000│
│  │          │慶街306號3樓  │公克），價格│            │號行動電話SIM 卡壹張，及販賣│
│  │          │              │4,000元     │            │第二級毒品所得新臺幣肆仟元均│
│  │          │              │            │            │沒收，其中販賣毒品所得如全部│
│  │          │              │            │            │或一部不能沒收時，以其財產抵│
│  │          │              │            │            │償之。                      │
├─┼─────┼───────┼──────┼──────┼──────────────┤
│四│98年11月3 │綽號「光坡主」│第二級毒品甲│有期徒刑年│扣案之第二級毒品甲基安非他命│
│  │日21時50分│成年男子      │基安非他命1 │柒月。      │（驗餘淨重拾點捌貳公克）併同│
│  │許        ├───────┤包，價格    │            │難以析離之分裝袋拾肆個沒收銷│
│  │          │臺北縣三重市重│2,000元     │            │燬；扣案之夾鍊袋貳拾玖個、序│
│  │          │陽路3段144號前│            │            │號000000000000號之行動電話壹│
│  │          │              │            │            │支、電子磅秤壹臺、門號093982│
│  │          │              │            │            │2958號行動電話SIM 卡壹張，及│
│  │          │              │            │            │販賣第二級毒品所得新臺幣貳仟│
│  │          │              │            │            │元均沒收，其中販賣毒品所得如│
│  │          │              │            │            │全部或一部不能沒收時，以其財│
│  │          │              │            │            │產抵償之。                  │
└─┴─────┴───────┴──────┴──────┴──────────────┘

司法院資訊處製作；財團法人民間司法改革基金會備份。
